【裁判字號】    92,婚,494
【裁判日期】    920521
【裁判案由】    履行同居
【裁判全文】
臺灣臺中地方法院民事判決  九十二年度婚字第四九四號
    原      告  乙○○
    被      告  甲○○
右當事人間請求履行同居事件，本院判決如左：
    主      文
被告應與原告同居。
訴訟費用由被告負擔。
    事      實
甲、原告方面：
  一、聲明：如主文所示。
  二、陳述：
  （一）兩造於民國八十四年六月五日結婚，婚後夫妻感情原本融洽，不料被告於八
        十九年起即離家未歸，置原告於不顧，拒與原告履行同居生活，爰依民法第
        一千零一條前段規定請求被告應與原告同居。
  （二）對被告答辯之陳述：
   １、原告現住在台中市○區○村路，被告娘家在台中縣太平市○○路，兩地車程
       約十五分鐘，縱被告工作加班，被告亦可回台中市○區○村路家居住，並不
       影響被告之工作，被告謂基於自身安全並免於台中市及太平市間往返，始就
       近返回娘家居住云云，顯係拒絕履行同居之藉口，並非正當理由。
   ２、被告另辯稱原告傳染性病給被告，與一租屋女子有染、惡性倒會在外揮霍無
       度，言詞恐嚇暴力相向，原告均否認。
  三、證據：提出戶籍謄本一份及協議同意書影本一份。
乙、被告方面：
  一、聲明：駁回原告之訴。
  二、陳述：
  （一）被告現任職於台中家禽公司擔任班長職務，平日工作繁忙常須加班至晚上十
        二點、一點之情形；且於星期例假日公司尚聘僱外勞加班，被告亦須常至公
        司督視。被告平日下班已至深夜，且身疲力竭，基於自身安全並免於台中市
        及太平市間往返，始就近返回娘家居住。
  （二）被告與原告結婚後，原告性喜尋花問柳，且感染性病並傳染給被告，致被告
        懷孕六個月後不斷進行電療並導致胎兒三十七週即剖腹生產。八十五年三月
        兩造租屋居住於台中市○○街期間，原告竟與同租屋女子有染，被告念及子
        女幼小，始決定給予原告機會。嗣八十六年間原告又惡性倒會，在外揮霍無
        度，向被告要錢時若被告未給，動輒以言詞恐嚇並暴力相向，期間不斷喝酒
        鬧事，被告不勝其擾，於八十七年十月搬出自行居住於台中縣太平市，復經
        親友相勸，始又予原告機會，於八十八年二月搬回同住，並於八十八年十二
        月產下次子。孰料原告認次子非其親生子，且歧視排斥被告與前夫所生之女
        ，常常無故喝、鬧事，致被告精神肉體飽受折磨，被告至八十九年八月實無
        法獨自撫養子女，始攜子返回娘家居住。期間原告不斷跟蹤被告至被告服務
        之公司，騷擾其他同事，並曾於九十年二月在東平路忠明市場相遇，原告即
        拿安全帽毆打被告，並恐嚇要殺死被告及親友，復於九十年中秋節在被告友
        人家，揚言要在一年內讓被告生命結束。是上開原告種種惡行，使被告時時
        生活在恐嚇、暴力及被害之恐懼中，自難與原告同居生活。
    理    由
一、本件原告起訴主張兩造為夫妻，被告於八十九年離家，至位台中縣太平市○○路
    四三０號十樓之七娘家居住，拒與原告同居，顯然違背同居義務，為此提起本件
    訴訟等語。被告則以兩造八十四年結婚後，原告曾傳染性病給被告，並與一租屋
    女子有染、惡性倒會在外揮霍無度，並常以言詞恐嚇暴力相向，被告實難以與原
    告共同生活，且因工作常至深夜，基於自身安全並免於台中市（住處）及太平市
    （工作地點）間往返，始就近返回娘家居住云云資為抗辯。
二、原告主張兩造為夫妻，詎被告於八十九年離家，不履行同居義務之事實，業據提
    出之戶口名簿影本一份可稽，復為被告所自承，是原告此部分主張堪信為真。
三、按夫妻互負同居之義務。但有不能同居之正當理由者，不在此限，民法第一千零
    零一條有明文規定。又夫妻住所之設定與夫妻應履行同居之義務尚有不同，住所
    乃決定各項法律效力之中心地，非民法所定履行同居義務之唯一處所。夫妻縱未
    設定住所，仍應以永久共同生活為目的，而互負履行同居之義務，司法院大法官
    會議著有釋字第四五二號解釋足資參照。再夫妻間偶爾失和毆打他方，致令受有
    微傷，如按其情形尚難認為不堪同居之虐待者，不得認他方之請求離婚有正當理
    由，最高法院著有二十年度上字第二三四一號判例意旨足資參照。即知夫妻間本
    即以永久共同生活為目的，以維家庭之圓滿，不得以細故即拒絕履行同居義務。
    再夫妻本來自不同之家庭，成長於不同之生活背景，觀念及生活態度自有不同，
    遇有困難，應本互信互諒之態度共渡難關，以理性平和之方式加以溝通，以求家
    庭之圓滿，自非即可率而離家，拒絕履行同居生活。被告雖抗辯原告曾傳染性病
    給被告，並與一租屋女子有染、惡性倒會在外揮霍無度，並常以言詞恐嚇暴力相
    向，被告實難以與原告共同生活，且因工作常至深夜，基於自身安全並免於台中
    市（住處）及太平市（工作地點）間往返，始就近返回娘家居住云云，均為原告
    否認，而被告均未舉證以實其說，且於本院審理時，被告亦陳明「我提不出証明
    來証明我有正當理由不履行同居。」（詳本院九十二年五月七日言詞辯論筆錄）
    ，是已難認被告抗辯為真實；況被告所稱為了工作，於下班後就近居住於娘家，
    惟縱係被告為工作下班時間較晚，亦非不能協調由原告接送，更非即須離家連星
    期例假日均不回始可，是被告前開所辯，當非得為拒絕履行同居之正當理由。綜
    上，被告前開所辯不堪同居之事由，均無可採。
四、本件兩造夫妻間容或有爭執，惟既非達已無法溝通，互為退讓，以和諧共營家庭
    生活之程度，則無容許其別居狀態繼續存在之理。從而，本件被告既無不能履行
    同居義務之正當理由，是原告依民法第一千零一條規定訴請被告履行同居，依法
    應予准許。
五、據上論結，本件原告之訴為有理由，依民事訴訟法第七十八條，判決如主文。
中      華      民      國    九十二    年      五      月    二十一    日
                              臺灣臺中地方法院家事法庭
~B法      官  涂秀玲
右為正本係照原本作成
如對本判決上訴應於判決送達後廿日向本院提出上訴狀
中      華      民      國    九十二    年      五      月    二十二    日
~B法院書記官


司法院資訊處製作；財團法人民間司法改革基金會備份。
